【裁判字號】    91,訴,607
【裁判日期】    920306
【裁判案由】    商標註冊
【裁判全文】
臺北高等行政法院判決                              九十一年度訴字第六○七號
                              .
    原      告  美商‧可口可樂公司
    代  表  人  甲○○○○
    訴訟代理人  雷憶瑜律師（兼送達代收人）
                陳芳俞律師
                薛雅倩律師
    被      告  經濟部智慧財產局
    代  表  人  蔡練生（局長）
    訴訟代理人  乙○○
右當事人間因商標註冊事件，原告不服經濟部中華民國九十年十二月十三日經（九○
）訴字第○九○○六三三○九九○號訴願決定，提起行政訴訟，本院判決如左：
    主  文
原告之訴駁回。
訴訟費用由原告負擔。
    事  實
一、事實概要：
    原告於民國九十年六月二十五日以「水 Max」商標（下稱系爭商標），指定使用
    於商標法施行細則第四十九條所定商品及服務分類表第三十二類之汽水、果汁、
    果汁汽水、蒸餾水、礦泉水、運動飲料、可樂、沙士商品，向被告申請註冊，經
    被告認該商標與據以核駁之註冊第六○○八二○號 「MAX」商標（下稱據以核駁
    商標），均有相同之外文「MAX」 ，應屬近似之商標，且均指定使用於同一或類
    似商品，應不准註冊，而為核駁之處分，原告不服，提起訴願，經遭決定駁回，
    遂向本院提起行政訴訟。
二、兩造聲明：
  (一)原告聲明：
    1.訴願決定及原處分均撤銷。
    2.被告對原告申請第000000000號「水 MAX」商標申請案應准予註冊之
      處分。
    3.訴訟費用由被告負擔。
  (二)被告聲明：
    1.駁回原告之訴。
    2.訴訟費用由原告負擔。
三、兩造之爭點：系爭商標指定使用於商標法施行細則第四十九條所定商品及服務分
    類表第三十二類之商品，有否相同或近似於他人同一商品或類似商品之註冊商標
    ，而構成商標法第三十七條第十二款之違反？
  (一)原告主張之理由：
    1.按商標圖樣相同或近似於他人同一商品或類似商品之註冊商標者，不得申請註
      冊。又商標圖樣之近似，以具有普通知識經驗之一般商品購買人，於購買時施
      以普通所用之注意，有無混同誤認之虞判斷之。商標法第三十七條第十二款及
      商標法施行細則第十五條第一項分別定有明文。另被告所刊印之商標手冊○二
      、○四、○二之三審查要點之（二），就商標近似之判斷方法則指出，審查商
      標，應就其圖樣，總括其各個部分，通體觀察之，合先敘明。
    2.依商標法第三十七條第十二款規定，商標圖樣相同或近似於他人同一商品或類
      似商品之註冊商標者，不得申請註冊。而判斷商標之近似與否，應總括其全部
      ，以隔離觀察其有無引起混同誤認之虞以為斷，而不能僅以相互比對之觀察為
      標準，迭經行政法院著有判例。而衡酌商標之圖樣有無混同誤認之虞，應本客
      觀事實，以具有普通知識經驗之消費者，施以普通所用之注意為標準，且應異
      時異地隔離及通體觀察之，如其觀察結果在外觀、讀音或觀念任一方面有近似
      之情形者，二商標即屬近似之商標。
    3.查系爭商標係由中文「水」與英文「Max」組合而成，「Max」於英文中係一極
      為普通之男子名「麥克斯」，「水」亦屬極其普通之日常用語，二者分別單獨
      存在，皆不具有任何特殊獨創之意義。然一旦將毫無任何關聯之二者相結合，
      其顯著性及可資與他商標相區別之特色即由此而生，此其初始設計創意之所在
      。惟一旦必將二者加以割裂，分別審視其字義及內涵，或分別與他商標相互比
      對者，即與其原有之獨特性及創造性相悖，並失其客觀真實所顯現之意義。此
      乃商標手冊中所指出審查商標，應就其圖樣，總括其各個部分，通體觀察之真
      正精神所在。是故，被告未就此點詳加審酌，逕行認定系爭商標之英文 「Max
      」為此商標之主要部分，而單獨以之與其他商標加以比對，認定其為近似，實
      有令人難以折服之處。
    4.此外，經濟部經八十九年訴字第八九○八八一一一號及經八十九年訴字第八九
      ○八九三二一號訴願決定書亦均指出，以外國習見習知之男子名或譯名作為商
      標一部或全部，而為國內外廠商申請註冊併存使用多年者，即難資以為二件商
      標構成近似之論據。綜上所述，吾人倘以通體觀察原則審視此二商標之外觀、
      讀音及觀念，應可發覺系爭商標與據以核駁之商標，二者實無使具有普通知識
      經驗之一般商品購買人，在施以普通注意之情形下產生混淆誤認之虞。況且，
      商標所重者，乃係個別商標之特別顯著性，然若類似商品中之類似商標存在多
      者，該等商標本身即屬弱勢商標（crowded mark），故其相互間之影響極低，
      申請在前者尚難成為後申請者註冊之阻礙。其箇中原因乃一般消費者對該等商
      標之混淆可能性已低，且該等商標之保護範圍亦已縮小。就本件商標爭議而言
      ，以外文「MAX」 作為商標圖樣之一部分，而與據以核駁商標併存使用於汽水
      、果汁、果汁汽水、蒸餾水、礦泉水、運動飲料、可樂、沙士者，尚有註冊第
      五四六三四一號「LE MAX」、第七四六四六五號「AQUA MAX」、第八一○七一
      四號「BULL MAX」、第七八六四○四號「MAX ONIN」、第六一○○七四號「PE
      PSI MAX」、第四九五八五九號「MONTANA MAX」 、第八五八四八二號 「MAX
      PURE WATER」，顯然可見被告認前揭商標與據以核駁商標圖樣，雖同具「MAX
      」字樣於其商標，然異時異地隔離觀察，並無使一般消費者發生混同誤認之虞
      。此可觀諸行政院台八十七訴字第六三七八九號決定書，就相同字樣於類似商
      品有多件註冊商標併存時，亦認該等商標並無致消費者混淆誤認之虞，故非近
      似標章。又經濟部經八十七年訴字第八七六三三○六號訴願決定書亦指出「…
      等商標均有相同之外文 MAGIC，均註冊併存，則原處分以本件商標與據以核駁
      商標圖樣上之外文均有相同之 MAGIC，執為有使消費者混同誤認之虞之理由，
      其審查基準是否一致，不無研酌之餘地…」。系爭商標既為相同情形，與據以
      核駁商標自非近似，故無違反商標法第三十七條第十二款規定之嫌。被告及原
      訴願決定機關僅以本案與其他案件之案情不同，不得以上述列舉之案件作為本
      案亦應核准之論據，然由前開之說明可知，本案與上述列舉之案件之案情並無
      差異，其既屬相同之情形，依等者等之之法理，應受行政法上平等原則之保障
      ，無予以差別待遇之理。
    5.再者，訴願決定機關所稱申請註冊之商標是否具有知名度，與有無違背商標法
      第三十七條第十二款規定無涉云云，實違背一般之經驗法則。按消費者於觀察
      一具有知名度之商標，理應具有較佳之識別力，因為一商標經過長期之廣告行
      銷後，已在消費者心中留下基本之印象，便易與其他商標相區別。系爭商標已
      由原告使用於水 Max飲料上，銷售於各地之便利商店、超商、雜貨店、量販店
      、販賣機、餐廳、學校、公司行號等零售點，並張貼大型醒目之海報作為促銷
      廣告，已累積相當之銷售量，為消費大眾所熟知，一般消費者自不致將之與他
      人之「MAX」商標產生混淆誤認，故應認為二者非為近似商標。
  (二)被告主張之理由：
    按相同或近似於他人同一商品或類似商品之註冊商標者，不得申請註冊，為商標
    法第三十七條第十二款所明定。系爭商標圖樣上之 「Max」，與據以核駁商標外
    文相同，雖本件商標多加有中文「水」一字之別，惟「水」為所指定商品之名稱
    ，予人印象仍以 「Max」為主，於異時異地隔離觀察，有使一般消費者產生混淆
    誤認之虞，應屬近似之商標，復均指定使用於同一或類似之商品，自有首揭法條
    規定之適用。至原告所舉「LE MAX」「AQUA MAX」「BULL MAX」「MAX ONIN」「
    PEPSI MAX」「MONTANA MAX」「MAX PURE WATER」多件商標，雖皆含 「MAX」字
    樣，惟其圖樣整體觀察與本件圖樣為單純之 「MAX」案情有別，自不得相提並論
    。而本件商標是否具知名度，核與本案近似與否之判斷無涉。
  理  由
甲、程序方面：
    原告起訴時，被告代表人為陳明邦，嗣於九十一年九月九日變更為蔡練生，茲據
    被告新任代表人具狀聲明承受訴訟，核無不合，應予准許，合先明。
乙、實體方面：
一、原告於九十年六月二十五日以 「水Max」商標，指定使用於商標法施行細則第四
    十九條所定商品及服務分類表第三十二類之汽水、果汁、果汁汽水、蒸餾水、礦
    泉水、運動飲料、可樂、沙士商品，向被告申請註冊，經被告認該商標與據以核
    駁之註冊第六○○八二○號 「MAX」商標，均有相同之外文 「MAX」，應屬近似
    之商標，且均指定使用於同一或類似商品，應不准註冊，而為核駁之處分，原告
    不服，提起訴願，經遭決定駁回之事實，有原告商標註冊申請書、被告九十年六
    月二十五日（九○）智商○二九二字第九○四○○四七七一號發文之商標核駁第
    0000000號審定書及經濟部九十年十二月十三日經（九○）訴字第○九○
    ○六三三○九九○號訴願決定書在卷可憑，堪信為真實。本件之爭點應為系爭第
    000000000號「水 MAX」商標申請案，是否相同或近似於他人同一或類
    似商品之註冊商標而不得申請註冊。
二、按商標圖樣相同或近似於他人同一商品或類似商品之註冊商標者，不得申請註冊
    ，商標法第三十七條第十二款所明定。又商標圖樣之近似，以具有普通知識經驗
    之購買人，於購買時施以普通所用之注意，有無混同誤認之虞判斷之，復為同法
    施行細則第十五條第一項所明定。且商標在外觀、觀念或讀音方面有一近似者，
    即為近似之商標。另所謂類似商品，應依一般社會通念、市場交易情形，並參酌
    該商品之原材料、用途、功能、產製者、行銷管道及場所或買受人等各種相關因
    素判斷之，同法施行細則第十五條第二項亦定有明文。原告申請註冊之「水 Max
    」商標與八十二年六月十六日註冊第六００八二０號「MAX」 外文字母，僅有後
    二字母有大小寫之差異，兩者讀音亦屬相同，雖然系爭商標圖樣上另有中文之「
    水」字，但查，系爭商標圖樣之「水」部分為其所指定商品之名稱，系爭商標整
    體觀之仍以「Max」為其主要部分，系爭商標與據以核駁商標於異時異地隔離觀
    察，有使一般消費者產生混淆誤認之虞，應屬近似之商標，原告主張二者非屬近
    似商標云云，非屬可採。又依卷附商標註冊簿所載，據以核駁商標指定使用於冰
    淇淋、冰、汽水、果汁、蒸餾水、礦泉水、茶、咖啡、可可，而系爭商標指定使
    用於於商標法施行細則第四十九條所定商品及服務分類表第三十二類之汽水、果
    汁、果汁汽水、蒸餾水、礦泉水、運動飲料、可樂、沙士商品，與據以核駁商標
    指定使用之商品為相同或類似，自有前揭法條規定之適用。
三、至原告所舉其他案例，與本件商標圖樣不同，案情各別，基於商標個案審查拘束
    原則，尚不能以上開案例據為有利原告之判斷。又按判斷商標近似與否，其是否
    具知名度，並非所問（最高行政法院九十一年度判字第一七五八號判決參照），
    因此原告主張系爭商標由其使用於水 Max飲料上，銷售於各地之便利商店、超商
    、雜貨店、量販店、販賣機、餐廳、學校、公司行號等零售點，並張貼大型醒目
    之海報作為促銷廣告，已累積相當之銷售量，為消費大眾所熟知，一般消費者自
    不致將之與他人之「MAX」 商標產生混淆誤認一節，亦非可採。依上所述，本件
    商標應不准註冊，被告否准原告系爭商標註冊之申請，於法並無不合，訴願決定
    應予維持，亦屬妥適。原告主張前詞，訴請撤銷訴願決定及原處分，並命被告對
    系爭申請第000000000號「水MAX」商標申請案應准予註冊之處分，為
    無理由，應予駁回。
據上論結，本件原告之訴為無理由，爰依行政訴訟法第九十八條第三項前段，判決如
主文。
中      華      民      國    九十二    年      三      月      六      日
                        臺 北 高 等 行 政 法 院   第 三 庭
                                           審 判 長 法  官  姜素娥
                                                    法  官  林文舟
                                                    法  官  陳國成
右為正本係照原本作成。
如不服本判決，應於送達後二十日內，向本院提出上訴狀並表明上訴理由，如於本判
決宣示後送達前提起上訴者，應於判決送達後二十日內補提上訴理由書（須按他造人
數附繕本）。
中      華      民      國    九十二    年      三      月      七      日
                                                    書記官  王英傑


司法院資訊處製作；財團法人民間司法改革基金會備份。
